臺灣嘉義地方法院刑事判決　　　　　　　　　　　　九十三年度交簡上字第一一號
　　上　訴　人　臺灣嘉義地方法院檢察署檢察官
　　被　　　告　甲○○
右列上訴人因被告過失傷害案件，不服本院簡易庭九十三年度交簡字第三○號中華民
國九十三年一月十六日第一審判決（聲請簡易判決處刑書案號：臺灣嘉義地方法院檢
察署九十二年度調偵字第四七七號），提起上訴，本院管轄之第二審合議庭判決如左
：
    主  文
上訴駁回。
    事  實
一甲○○於民國九十二年四月四日中午十二時七分許，駕駛車牌號碼Ｙ六─八二五八
  號自用一般小客車，沿嘉義縣布袋鎮○○里○○段○○道路由北往南方向行駛，途
  經該路與另一產業道路之無號誌交岔路口，本應注意汽車行經無號誌之交岔路口，
  應減速慢行，作隨時停車之準備，而當時係日間、陰天，當地平坦、濕潤、無缺陷
  ，且無障礙物，視距良好，並無不能注意之情事，竟未減速慢行，作隨時停車之準
備，貿然通過。適乙○○未戴安全帽騎乘車牌號碼ＯＱＫ─四三八號重型機車，由
  東往西方向自另一產業道路駛至，亦疏未注意其為左方車，應暫停讓右方車先行，
  甲○○所駕駛之汽車左前車身遂與乙○○所騎機車之右側車身發生碰撞，乙○○當
  場人車倒地，受有右肺挫傷併氣胸、右第四肋骨骨折、腦震盪併右耳出血、右恥骨
  骨折、腹部下腔靜脈損傷之傷害。甲○○於肇事後犯罪未被發覺前，向到場處理車
  禍有偵查權之嘉義縣警察局布袋分局過溝派出所警員蔡仁育自首坦承犯行並接受裁
  判。
二案經乙○○訴由嘉義縣警察局布袋分局報告臺灣嘉義地方法院檢察署檢察官偵查聲
  請簡易判決處刑。
    理  由
一訊據被告甲○○對於右揭犯罪事實坦承不諱（本院第二審卷第五九頁），核與告訴
  人乙○○於警詢、檢察官偵查中及本院審理中指訴之車禍受傷情節相符（警卷第五
  至七頁、第四七七號偵查卷第九至十頁、本院第二審卷第五三至五六頁），並有道
  路交通事故現場圖、道路交通事故調查報告表、車禍現場照片足憑（警卷第九至十
  五頁）。告訴人因本件車禍，受有右肺挫傷併氣胸、右第四肋骨骨折、腦震盪併右
  耳出血、右恥骨骨折、腹部下腔靜脈損傷之傷害，復有財團法人長庚紀念醫院（下
  稱長庚醫院）診斷證明書可參（警卷第八頁）。按汽車行經無號誌之交岔路口，應
  減速慢行，作隨時停車之準備，道路交通安全規則第九十三條第一項第三款定有明
  文，所謂「作隨時停車之準備」，應指駕駛人於交叉路口發見有其他來車時，得以
  即時煞停，而防止發生車禍，被告駕駛汽車，自應注意及此。依前開道路交通事故
  現場圖、道路交通事故調查報告表及車禍現場照片所示，本案車禍發生當時係日間
  、陰天，當地平坦、濕潤、無缺陷，且無障礙物，視距良好，被告並無不能注意之
  情事，竟疏未注意減速慢行，作隨時停車之準備，貿然通過交叉路口，因此肇事，
  其駕車顯有過失。至告訴人未戴安全帽騎乘機車行經該處，其為左方車，未暫停讓
  右方車先行，違反道路交通安全規則第一百零二條第一項第二款規定，亦有疏失，
  與被告之過失相較，被告應為車禍之肇事次因，告訴人則為肇事主因。本件車禍經
  囑託臺灣省嘉雲地區車輛行車事故鑑定委員會鑑定，亦同此見解，有該委員會九十
  三年四月二十二日嘉鑑字第九三○四三八號鑑定意見書可佐（本院第二審卷第四一
  至四三頁）。至告訴人雖為肇事主因，然被告既為肇事次因，且車禍係被告前開過
  失行為所併合肇致，其仍不能解免罪責。又告訴人確因本件車禍受傷，是被告駕車
  行為與告訴人傷害結果間具有相當因果關係，當無疑問。綜上所述，被告之自白與
  事實相符，可以採信，事證明確，其犯行洵堪認定。
二至告訴人雖於本院陳稱其因本件車禍罹有精神官能症、眩暈、神經炎等症狀，且前
  揭腦震盪併右耳出血之傷害，造成部分失憶，受有重傷害云云，並提出財團法人嘉
  義基督教醫院（下稱嘉義基督教醫院）診斷證明書、重大傷病免自行部份負擔證明
  卡為證（本院第二審卷第六至七頁）。惟查告訴人車禍之初並無憂鬱症，有首開長
  庚醫院診斷證明書可憑，是其所罹精神官能症、眩暈、神經炎、憂鬱症與本件車禍
  是否有關，已非無疑；而告訴人所罹憂鬱症產生之記憶力退化、注意力不集中症狀
  ，固尚未恢復改善，但屬可治療、恢復，則有嘉義基督教醫院九十三年三月二十五
  日（九十三）嘉基醫字第九四八○號函可參（本院第二審卷第四十頁），參以告訴
  人於本院審理中均能明白陳述車禍發生前騎乘機車之行車狀況、發生後住院轉診歷
  程（本院第二審卷第五三至五六頁），依此實難認記憶力已達於完全喪失而不能回
  復或客觀上難以治療之情形，是告訴人陳稱其受重傷害，自非可採。
三被告駕車，因過失傷害告訴人，核其所為，係犯刑法第二百八十四條第一項前段之
  過失傷害罪。被告於肇事後犯罪未被發覺前，向到場處理車禍有偵查權之嘉義縣警
  察局布袋分局過溝派出所警員蔡仁育自首坦承犯行並接受裁判，有道路交通事故肇
  事人自首情形紀錄表可憑（第六四三四號偵查卷第五頁），應依刑法第六十二條前
  段規定減輕其刑。原審依刑事訴訟法第四百四十九條第一項、第四百五十四條第二
  項，刑法第二百八十四條第一項前段、第六十二條前段、第四十一條第一項前段，
  罰金罰鍰提高標準條例第一條前段、第二條，逕以簡易判決判處被告有期徒刑三月
  ，如易科罰金以銀元三百元折算一日，經核其認事用法及量刑均屬妥適，檢察官循
  告訴人之請求上訴，認被告係犯刑法第二百八十四條第一項後段之過失致重傷罪，
  為無理由，應予駁回。
據上論斷，應依刑事訴訟法第四百五十五條之一第一項、第三項、第三百六十八條，
判決如主文。
本案經檢察官朱介斌到庭執行職務。
中      華      民      國    九十三    年      五      月    三十一    日
                                      臺灣嘉義地方法院交通法庭
                                          審判長法  官  許  兆  慶
                                法  官  林  坤  志
                                                法  官  廖  政  勝
右正本證明與原本無異。
本件不得上訴。
中      華      民      國    九十三    年      五      月    三十一    日
                                                書記官  陳  湘  蓉
附錄本案論罪科刑法條全文
刑法第二百八十四條第一項
因過失傷害人者，處六月以下有期徒刑、拘役或五百元以下罰金，致重傷者，處一年
以下有期徒刑、拘役或五百元以下罰金。
